【裁判字號】    95,易,1583
【裁判日期】    951130
【裁判案由】    毒品危害防制條例
【裁判全文】
臺灣板橋地方法院刑事判決              95年度易字第1583號
公  訴  人  臺灣板橋地方法院檢察署檢察官
被      告  甲○○
上列被告因違反毒品危害防制條例案件，經檢察官提起公訴（95
年度毒偵字第5297號），被告就被訴事實為有罪之陳述，本院告
知被告簡式審判程序之旨，並聽取當事人之意見後，經合議庭裁
定改由受命法官獨任進行簡式審判程序，判決如下：
    主  文
甲○○連續施用第二級毒品，累犯，處有期徒刑拾月。扣案之第
二級毒品甲基安非他命驗餘淨重零點零伍公克沒收銷燬；包裝上
開甲基安非他命之外包裝袋壹只及吸食器壹組，均沒收。
    事  實
一、甲○○前因施用毒品案件，經本院以88年度毒聲字第921 號
    裁定送觀察、勒戒後，認無繼續施用毒品之傾向，經臺灣板
    橋地方法院檢察署檢察官於民國88年3 月9 日以88年度偵字
    第4274號為不起訴處分確定；另因施用毒品案件，經本院於
    88 年7月13日以88年度毒聲字第4271號裁定送觀察、勒戒後
    ，認無繼續施用毒品之傾向，經臺灣板橋地方法院檢察署檢
    察官於88年11月10日以88年度毒偵緝字第328 號為不起訴處
    分確定；又因施用毒品案件，經本院於90年7 月13日以90年
    度毒聲字第2889號裁定令入戒治處所施以強制戒治1 年，於
    90年7 月27日入臺北戒治所戒治，嗣本院以90年度毒聲字第
    4997號裁定停止戒治，於91年3 月13日出所，另經本院於91
    年7 月4 日以91年度毒聲字第2069號裁定撤銷保護管束令入
    戒治處所施以戒治，而於92年9 月23日入臺北戒治所戒治，
    於93年1 月9 日因毒品危害防制條例修正釋放（原執行戒治
    期滿日為93年1 月17日）。而其上開施用毒品罪行，由臺灣
    板橋地方法院檢察署檢察官以90年度毒偵字第2937號提起公
    訴，經本院以90年度板簡字第1412號簡易判決判處有期徒刑
    4 月。甲○○另於89年間，因違反稅捐稽徵法等案件，經本
    院於90年12月26日以90年度訴緝字第92號判決判處有期徒刑
    1 年、7 月，應執行有期徒刑1 年5 月，嗣經提起上訴，經
    臺灣高等法院於91年6 月26日以91年度上訴字第875 號判決
    將原判決撤銷，改判有期徒刑4 月、4 月、6 月，應執行有
    期徒刑1 年，再經最高法院駁回上訴而確定。而上開四罪，
    經臺灣高等法院於92年1 月28日以92年度聲字第103 號裁定
    應執行有期徒刑1 年3 月，於93年1 月9 日入監，甫於94年
    5 月31日縮刑期滿執行完畢（於本案構成累犯）。嗣甲○○
    又因施用毒品案件，經臺灣臺北地方法院於95年5 月12日以
    94 年 度易字第1782號判決判處有期徒刑6 月，並於95年11
    月9日 以易科罰金執行完畢。
二、詎甲○○猶不思戒除毒癮，明知甲基安非他命係毒品危害防
    制條例所規定之第二級毒品，不得施用、持有，仍於前揭強
    制戒治執行完畢釋放後5 年內，基於施用第二級毒品之犯意
    ，自前開毒品案件判決後之95年5 月13日起至同年6 月8 日
    上午6 時15分許為警採尿前回溯96小時內之某時止，在位於
    臺北縣永和市○○路214 巷12弄6 號3 樓住處廁所內，以將
    甲基安非他命置於玻璃球內燒烤吸食其生成煙霧之方式（起
    訴書略為自95年3 月間某日〈檢察官於本院審理時減縮犯罪
    事實為自95年5 月13日〉起），連續施用第二級毒品甲基安
    非他命數次。嗣於95年6 月8 日上午5 時許，在台北市○○
    區○○路與莊敬路口經警盤查後當場查獲，並扣得甲○○所
    有之第二級毒品甲基安非他命1 包（驗餘淨重0.05公克）及
    甲○○所有供施用甲基安非他命所用之吸食器1 組等物。經
    警採集甲○○之尿液送驗結果呈安非他命類陽性反應，而查
    悉上情。
三、案經臺北市政府警察局信義分局報告臺灣臺北地方法院檢察
    署檢察官呈請臺灣高等法院檢察署檢察長移轉臺灣板橋地方
    法院檢察署檢察官偵查起訴，經合議庭裁定以簡式審判程序
    審理。
    理  由
壹、程序部分：
    查本件被告甲○○所犯並非死刑、無期徒刑、最輕本刑為三
    年以上有期徒刑之罪或高等法院管轄第一審案件，而其於準
    備程序進行中，被告先就被訴事實為有罪之陳述，經法官告
    知簡式審判程序之旨，並聽取公訴人及被告之意見後，本院
    認適宜改依簡式審判程序進行，爰依刑事訴訟法第273條之1
    第1 項、第284 條之1 規定，由本院合議庭以裁定由受命法
    官獨任進行簡式審判程序，合先敘明。
貳、實體部分：
一、上開犯罪事實，迭據被告甲○○於本院調查、審理時坦承不
    諱（詳本院95年11月17日準備程序及審判筆錄），且被告為
    警查獲時所採集之尿液檢體，經送請臺灣檢驗科技股份有限
    公司以酵素免疫分析法、氣相層析質譜儀法鑑驗結果，呈安
    非他命類陽性反應乙節，有該公司於95年6 月27日出具之濫
    用藥物尿液檢驗報告1 紙（詳本院卷第62頁）附卷可稽，並
    有第二級毒品甲基安非他命1 包（驗餘淨重0.05公克）及吸
    食器1 組扣案可資佐證。而扣案之甲基安非他命1 包，經送
    臺北市政府警察局刑事鑑識中心鑑驗結果，確含第二級毒品
    甲基安非他命成分，有該局95年8 月9 日北市鑑毒字第389
    號鑑驗通知書1 紙（詳本院卷第45頁）在卷可證，被告自白
    查與事實相符，應堪採信。據上，被告之尿液經以氣相層析
    質譜儀分析法檢驗，既係呈安非他命類陽性反應，顯見被告
    應有在前揭犯罪時、地施用第二級毒品甲基安非他命之行為
    甚明。是本案事證明確，被告犯行堪以認定，應依法論科。
二、查被告行為後，刑法業於94年2 月2 日修正公布，95年7 月
    1 日起施行，其中與本件有關之第2 條（新舊法比較）、第
    47條（累犯）均業已修正，並刪除刑法第56條（連續犯）之
    規定。按「行為後法律有變更者，適用行為時之法律，但行
    為後之法律有利於行為人者，適用最有利於行為人之法律」
    ，修正後刑法第2 條第1 項定有明文。此條規定係規範行為
    後法律變更所生新舊法律比較適用之準據法，本身尚無新舊
    法比較之問題，於新法施行後，應一律適用新法第2 條第1
    項之規定，為「從舊從輕」之比較，先予敘明。再按本次法
    律變更，比較時應就罪刑有關之共犯、未遂犯、想像競合犯
    、牽連犯、連續犯、結合犯，以及累犯加重、自首減輕暨其
    他法定加減原因（如身分加減）與加減例等一切情形，綜其
    全部罪刑之結果而為比較（最高法院95年5 月23日95年度第
    8 次刑庭會議決議參照）。茲就本件新舊法比較結果說明如
    下：
(一)按「連續數行為而犯同一之罪名者，以一罪論，但得加重其
    刑至二分之一」，修正前刑法第56條定有明文，此條文經修
    正刪除。亦即被告基於概括犯意所為之數行為，自95年7 月
    1 日起已不再成立連續犯而得論以一罪，而應依具體行為之
    性質論罪。查被告本案所為多次施用第二級毒品犯行均發生
    於新法施行之前，被告施用第二級毒品之各次行為，時間、
    地點、對象，各均獨立，但其時間緊接，所犯係構成要件相
    同之罪名，主觀上顯係基於概括犯意所為，為連續犯，依修
    正前刑法第56條規定，論以一罪，較依新法分論以多次施用
    第二級毒品罪之結果，對被告較為有利。
(二)另修正後刑法第47條第1 項規定「受徒刑之執行完畢，或一
    部之執行而赦免後，五年以內故意再犯有期徒刑以上之罪者
    ，為累犯，加重本刑至二分之一」，與修正前刑法第47條規
    定「受有期徒刑之執行完畢，或受無期徒刑或有期徒刑一部
    之執行而赦免後，五年以內再犯有期徒刑以上之罪者，為累
    犯，加重本刑至二分之一」不同，亦即若被告再犯者係故意
    犯罪，則修正前、後之規定，均成立累犯，適用修正前之規
    定，對於被告並無不利。
(三)綜上，前揭刑法第56條連續犯之刪除、第47條累犯規定之變
    更，乃係科刑規範事項之變更，自應依刑法第2 條第1 項規
    定，為新舊法之比較，而經比較新舊法之結果，修正後之規
    定並未對被告較為有利，是應整體適用行為時即修正前之刑
    法第56條、第47條等規定。另沒收係屬從刑，亦應依此適用
    修正前之刑法第38條規定，合先敘明。
三、按甲基安非他命屬毒品危害防制條例第2 條第2 項第2 款所
    規定之第二級毒品，不得持有及施用。查被告甲○○前因施
    用毒品案件，經本院以88年度毒聲字第921 號裁定送觀察、
    勒戒後，認無繼續施用毒品之傾向，經臺灣板橋地方法院檢
    察署檢察官於88年3 月9 日以88年度偵字第4274號為不起訴
    處分確定；另因施用毒品案件，經本院於88年7 月13日以88
    年度毒聲字第4271號裁定送觀察、勒戒後，認無繼續施用毒
    品之傾向，經臺灣板橋地方法院檢察署檢察官於88年11月10
    日以88年度毒偵緝字第328 號為不起訴處分確定；又因施用
    毒品案件，經本院於90年7 月13日以90年度毒聲字第2889號
    裁定令入戒治處所施以強制戒治1 年，於90年7 月27日入臺
    北戒治所戒治，嗣本院以90年度毒聲字第4997號裁定停止戒
    治，於91年3 月13日出所，另經本院於91年7 月4 日以91年
    度毒聲字第2069號裁定撤銷保護管束令入戒治處所施以戒治
    ，而於92年9 月23日入臺北戒治所戒治，於93年1 月9 日因
    毒品危害防制條例修正釋放（原執行戒治期滿日為93年1 月
    17日）乙節，有臺灣高等法院被告前案紀錄表1 紙附卷可按
    ，故而被告於強制戒治執行完畢後5 年內再度施用第二級毒
    品之行為，依毒品危害防制條例第23條第2 項規定，係犯毒
    品危害防制條例第10條第2 項之施用第二級毒品罪。至被告
    為施用而持有第二級毒品甲基安非他命之低度行為為施用之
    高度行為所吸收，不另論罪。至檢察官起訴書雖原認被告係
    自95年3 月間某日起有連續施用第二級毒品甲基安非他命之
    犯行，然此業經蒞庭檢察官於本院準備程序當庭減縮被告係
    自95年5 月13日起連續施用第二級毒品甲基安非他命之犯行
    ，本院自應以減縮後之犯罪事實為審理範圍，併予敘明。被
    告先後多次施用第二級毒品甲基安非他命之犯行，均時間緊
    接，犯意概括，且所犯構成要件復相同，應依修正前刑法第
    56條連續犯之規定，論以一罪，並加重其刑。另被告有如事
    實欄一所示之論罪、科刑及刑之執行紀錄，此有前開臺灣高
    等法院被告前案紀錄表1 份在卷可稽，其受有期徒刑之執行
    完畢，5 年以內故意再犯本件有期徒刑以上之罪，應逕依修
    正前之刑法第47條，論以累犯，並遞加重其刑。爰審酌被告
    被告曾因施用毒品犯行，經觀察、勒戒、強制戒治之寬典，
    應知所惕勵，當知悉施用毒品之危害及其違法性，詎其仍因
    自制力薄弱，並漠視法令禁制，而再犯本案，顯不知悛悔，
    應嚴予非難，兼衡被告於犯後能坦承犯行，而其施用毒品行
    為於本質上係屬自我戕害行為，反社會性之程度應屬較低等
    一切情狀，量處如主文所示之刑，以資懲儆。
四、扣案之第二級毒品甲基安非他命1 包（驗餘淨重0.05公克）
    ，不論屬於犯人與否，應依毒品危害防制條例第18條第1 項
    前段規定沒收銷燬之。又前揭甲基安非他命之外包裝袋1 只
    有防制毒品裸露、潮濕、便於攜帶之功能，與扣案之吸食器
    1 組均為被告所有，供犯本件施用毒品犯行所用之物，業據
    被告供承在卷，爰併依修正前刑法第38條第1 項第2 款之規
    定沒收之。
據上論斷，應依刑事訴訟法第273 條之1 第1 項、第299 條第1
項前段，毒品危害防制條例第10條第2 項、第18條第1 項前段，
刑法第2 條第1 項前段、第11條、修正前刑法第56條、修正前刑
法第47條、修正前刑法第38條第1 項第2 款，判決如主文。
本案經檢察官吳宗光到庭執行職務。
中    華    民    國    95    年    11    月    30    日
                   刑事第十七庭   法  官  鄭燕璘
上列正本證明與原本無異。
如不服本判決應於送達後10日內向本院提出上訴狀
                                  書記官  呂紹明
中    華    民    國    95    年    11    月    30    日
附錄本案論罪科刑法條全文：
毒品危害防制條例第10條：
施用第一級毒品者，處6月以上5年以下有期徒刑。
施用第二級毒品者，處3年以下有期徒刑


司法院資訊處製作；財團法人民間司法改革基金會備份。
